臺灣高雄地方法院民事判決　九十年度簡上字第一一六號
　　上　訴　人　乙○○
　　法定代理人　丙○○
　　訴訟代理人　甲○○
右當事人間請求給付電話費事件，上訴人對於中華民國九十年二月二十日本院鳳山簡
易庭八十九年度鳳簡字第一○八二號第一審判決提起上訴，本院判決如左：
    主  文
原判決關於命上訴人給付超過新台幣陸萬壹仟貳佰壹拾陸元及利息部分，及該部分訴
訟費用負擔之裁判均廢棄。
右廢棄部分被上訴人在第一審簡易之訴駁回。
其餘上訴駁回。
第一、二審訴訟費用由上訴人負擔二分之一，餘由被上訴人負擔。
    事  實
甲、上訴人方面：
  一、聲明：
    (一)原判決廢棄。
    (二)被上訴人在第一審之訴駁回。
  二、陳述：除與原審判決書所載者相同茲予引用外，補稱：
（一）上訴人於民國八十五年三月間以每支新台幣（下同）三百元之代價受訴外人蕭
      小姐之委託，由蕭小姐持「謝建生」之身分證件及印章委請上訴人向被上訴人
      代為申辦如附表所示之八支門號。被上訴人與蕭小姐係屬委任關係。惟上訴人
      不知蕭小姐未獲謝建生之授權，故上訴人向被上訴人提出申請門號之要約，上
      訴人承諾，惟依民法第一百七十條第一項之規定：「無代理權人以代理人之名
      義所為之法律行為，非經本人承認，對於本人，不生效果。」故本人如拒絕承
      認，本人即無從取得電話公司之門號及線路使用權，此時依民法第一百十條之
      規定，上訴人即應負無過失責任。且此項責任應限定於締約之階段。就繼續性
      使用之部分應不包括在內。
（二）依上訴人向被上訴人申請門號之契約內容約定。除申請門號，取得使用之權利
      ，如使用線路通話則另須付費。被上訴人已向上訴人收取裝機費、設定費。而
      使用線路者，原不在無權代理之範圍內，究其法律性質，如係委託蕭小姐使用
      ，則伊可能有不當得利之情形上訴人且未就使用部分受有利益，被上訴人當然
      應向其請求返還。如委託人蕭小姐原即蓄意詐欺，其應負侵權行為之責。而侵
      權行為又不得代理，當與上訴人無涉。原審判決不察，未就契約之締結，承認
      ，拒紹承認，不當得利，侵權行為分別以觀，法律見解已有未洽。其次上訴人
      係受僱於儀盛科技股份有限公司，而以該公司員工身分代為申請電信門號，被
      上訴人為聲譽卓著之大電信公司都無法察覺有誤，課以上訴人審查之責已嫌太
      重。再者，上訴人代理申請門號僅賺取微薄之數百元，今伊等侵權之損失如達
      數千萬或上億，依原審判決之論理仍應由上訴人負擔，有失衡平甚為顯然。是
      以原審判決似無維持之必要。
  三、證據：援用原審之立證方法。
乙、被上訴人方面：
  一、聲明：求為判決駁回上訴。
  二、陳述：除與原審判決書所載者相同茲予引用外，補稱：
      本件申請名義使用人謝建生說他並沒有申請，被上訴人對他請求受敗訴判決，
      而且他說他的證件曾經遺失過，電話並非他申請使用，所以被上訴人才向上訴
      人起訴「謝建生」名義申請之八支電話部分，因實際上是由上訴人以代理人名
      義申辦，而謝建生並未授權上訴人申辦，故上訴人為無權代理，至於上訴人是
      否受僱於儀盛公司，被上訴人無從知悉判斷。另因只要代辦人拿身分證來就可
      以辦了，並沒有每件去過濾。故為過濾這類冒名申辦案件，如果申辦支數餘五
      十支，就會仔細核對過濾，且金額大的話，大多送警察局並提起刑事訴訟後附
      帶民事訴訟。若像本件金額較小的話則直接提起民事訴訟。本件上訴人亦承認
      是代辦人員，而蕭小姐的部分應該是另一項法律關係，故被上訴人依民法第一
      百十條無權代理請求損害賠償。
  三、證據：援用原審之立證方法。
丙、依職權調閱蕭淑敏、謝建生之戶籍前科資料及儀盛公司報稅資料。
    理  由
一、本件被上訴人起訴主張上訴人於八十五年三月二十日未得訴外人謝建生之同意，
    持謝建生之身分證及印章，以謝建生代理人身分，向被上訴人申請如附表所示之
    八支門號電話使用，上開電話裝機後即自八十五年三月起至八十五年七月止積欠
    電話費十二萬二千四百三十二元未付。茲依據民法第一百十條之規定，上訴人就
    上開損失應負損害賠償之責。上訴人則以：八十五年三月間以每支三百元之代價
    受訴外人蕭小姐之委託，由蕭小姐持「謝建生」之身分證件及印章委請上訴人向
    被上訴人代為申辦如附表所示之八支門號。被上訴人與蕭小姐係屬委任關係。惟
    上訴人不知蕭小姐未獲謝建生之授權，因只要客戶將身分證件正本連同委託書交
    給上訴人辦理即可，上訴人並不知無代理權，因上訴人亦無從知悉，是上訴人實
    無故意過失。且縱有責任，此項責任應限定於締約之階段，就繼續性使用之部分
    應不包括在內。又上訴人係受僱於儀盛科技股份有限公司，而以該公司員工身分
    代為申請電信門號，被上訴人為聲譽卓著之大電信公司都無法察覺有誤，課以上
    訴人審查之責已嫌太重。再者，上訴人代理申請門號僅賺取微薄之數百元，今伊
    等侵權之損失如達數千萬或上億，依原審判決之論理仍應由上訴人負擔，有失衡
    平甚為顯然。是被上訴人主張顯非有理由，請求駁回被上訴人之訴等語資以抗辯
    。
二、經查，被上訴人主張上訴人以「謝建生」代理人之身分，辦理前開電話申請手續
    ，有蓋用「謝建生」印章及載明代理（受託）人為乙○○即上訴人之市內電話申
    請書在卷足憑，且為上訴人所自承無訛（見原審卷九十年二月六日言詞辯論筆錄
    ），復參以上訴人主張本件是原用戶蕭淑敏的姐姐蕭小姐委請代辦，蕭小姐部分
    是盜用用戶的身分證來申請（同上筆錄），益見上訴人係未得訴外人謝建生之同
    意而申請上開電話，其無權代理之事實，足堪認定。
三、按無代理權人，以他人之代理人名義所為之法律行為，對於善意之相對人，負損
    害賠償責任，民法第一百十條定有明文。又無權代理人責任之法律上根據如何，
    見解不一，而依通說，無權代理人之責任，係直接基於民法之規定而發生之特別
    責任，並不以無權代理人有故意或過失為其要件，係屬於所謂原因責任，結果責
    任或無過失責任之一種，而非基於侵權行為之損害賠償。故無權代理人縱使證明
    其無故意或過失，亦無從免責，是上訴人既未能證明被上訴人知悉其無代理權，
    則雖被上訴人縱因過失而不知上訴人無代理權，上訴人仍應負其責任，最高法院
    著有五十六年度台上字第三０五號判例足資參照。本件上訴人以前揭情詞辯以其
    僅係受蕭小姐委託辦理申請電話手續，委託人既持有身分證件正本，基本上並無
    從查明申請人之身份，自屬無故意過失可言云云。茲查，縱如上訴人所辯其與蕭
    小姐係委任關係，惟參諸民法第五百三十五條規定，受任人處理委任事務，受有
    報酬者，應以善良管理人之注意為之。準此，本件上訴人既以每件三百元之代價
    代為處理申辦電話門號，則類推該條規定之意旨精神，更應本諸善良管理人之注
    意義務，審慎查核瞭解委託人之身分及所提出之各項相關證件是否真正，期以避
    免損害之發生為是。今上訴人未盡審慎查核身分或電話聯繫等應注意之義務，僅
    憑所謂「蕭小姐」提出之「謝建生」身分證件及印章，即率爾向被上訴人提出申
    請系爭八支電話門號供他人使用，洵難謂無過失可言；又或如上訴人所稱其係從
    事電信業務，經常接受客戶委託辦理申請電話，只要客戶將身分證正本及印章交
    予辦理電話申請手續，依慣例主觀上可認為該客戶已獲得申請用戶之授權，且實
    際上亦無從查明申請人之身份，其申辦過程應無故意過失云云。惟揆諸前揭判例
    意旨，無權代理人之責任，既係直接基於民法之規定而發生之特別責任，並不以
    無權代理人有故意或過失為其要件，係屬無過失責任。故無權代理人縱使無故意
    或過失，亦無從免責。是上訴人前揭所辯其係無過失應予免責云云，即無可採。
    至上訴人另辯稱民法第一百十條所規定之無過失責任，應限定於締約之階段，就
    繼續性使用之部分應不包括在內等語。然查，損害賠償除法律另有規定或契約另
    有訂定外，應填補所受損害及所失利益，民法第二百十六條第一項定有明文，本
    件上訴人應依民法第一百十條負無過失之損害賠償責任，而該條並無特別免責之
    規定。故所謂損害賠償範圍，應包括履行利益與信賴利益，至為明確。是上訴人
    上開所辯，於法無據，自不足取。
四、再按，損害之發生或擴大，被害人與有過失者，法院得減輕賠償金額，或免除之
    。重大之損害原因，為債務人所不及知，而被害人不預促其注意或怠於避免或減
    少損害者，為與有過失，民法第二百十七條第一項、第二項分別定有明文。又損
    害之發生或擴大，被害人與有過失者，法院得減輕賠償金額或免除之，民法第二
    百十七條第一項明文規定。此項規定之目的，在謀求加害人與被害人間之公平，
    故在裁判上法院得以職權減輕或免除之；再者，民法第二百十七條關於被害人與
    有過失之規定，於債務人應負無過失責任者，亦有其適用，亦有最高法院八十五
    年台上字第一七五六號判例、七十九年台上字第二七三四號判例可資參照。本件
    上訴人應依民法第一百十條負無過失之賠償責任，已如前述。然被上訴人係國內
    經營歷史、規模卓著之大電信公司，此為眾所周知事實，其竟未能對申請者之身
    分加以查核過濾，僅憑一紙身分證件及印章即予同意使用，連本人都未加確認，
    以致未能及時察覺有誤，況本件係以同一人名義同時申請八支門號使用，均未能
    起疑，其審核申請過程洵難謂全無過失。是依前揭規定及判例意旨，被害人即被
    上訴人既對本件損害之發生與擴大與有過失，自應減輕上訴人之賠償金額。本院
    審酌雙方過失情節，認兩造就本件損害之發生、擴大各應負百分之五十之責任，
    以期公允。
五、綜上所述，被上訴人本於民法第一百十條無權代理人所負無過失賠償責任之規定
    ，所得請求上訴人賠償之金額應減為六萬一千二百十六元。從而，被上訴人依上
    開規定請求上訴人賠償六萬一千二百十六元，及自起訴狀送達翌日即八十九年十
    一月二十三日起至清償日按年息百分之五計算之利息，洵屬正當，應予准許，逾
    此金額之請求，即非有據，應予駁回。原審就超過部分金額範圍連同訴訟費用予
    以准許，容有未當，上訴意旨求予廢棄改判為有理由，自應由本院將原判決超過
    上開金額部分及該部分利息暨訴訟費用予以廢棄，至於上開應准許部分，原判決
    為上訴人敗訴之判決，核無不合，應予維持，上訴人聲明廢棄改判為無理由，應
    予駁回。
據上論結，本件上訴為一部有理由，一部無理由，依民事訴訟法第四百三十六條之一
第三項、第四百五十條、第四百四十九條第一項、第七十九條但書，判決如主文。
中　　　華　　　民　　　國　　九十一　　年　　　四　　　月　　二十六　　日
                              臺灣高雄地方法院民事庭
~B審判長法官
~B法　　　官
~B法　　　官　莊松泉
右為正本係照原本作成。
本判決不得上訴。
~B法院書記官  李冠毅
中　　　華　　　民　　　國　　九十一　　年　　　四　　　月　　二十六　　日
